【裁判字號】    92,台上,4912
【裁判日期】    920910
【裁判案由】    殺人未遂
【裁判全文】
最高法院刑事判決                              九十二年度台上字第四九一二號
    上  訴  人  甲○○
右上訴人因殺人未遂案件，不服台灣高等法院台中分院中華民國九十二年五月十三日
第二審判決（九十二年度上訴字第四０九號，起訴案號：台灣彰化地方法院檢察署九
十年度偵字第八三七六號），提起上訴，本院判決如左：
    主  文
上訴駁回。
    理  由
一殺人未遂部分：
按刑事訴訟法第三百七十七條規定，上訴於第三審法院，非以判決違背法令為理由，
不得為之。是提起第三審上訴，應以原判決違背法令為理由，係屬法定要件。如果上
訴理由狀並未依據卷內訴訟資料，具體指摘原判決不適用何種法則或如何適用不當，
或所指摘原判決違法情事，顯與法律規定得為第三審上訴理由之違法情形，不相適合
時，均應認其上訴為違背法律上之程式，予以駁回。本件上訴人甲○○上訴意旨略稱
：(一)、上訴人案發時雖攜帶武士刀一把至現場，但純屬壯膽之用，並未用以砍告訴人
李俊謀，如依告訴人所言，上訴人持武士刀在告訴人頭上方由上往下砍殺，為何告訴
人未有刀傷，而僅有挫傷及瘀血？足見告訴人之傷乃屬棒球所傷及在地上扭打磨擦地
面所受之傷，而非被武士刀所砍傷。(二)、原審未傳喚上訴人所指之證人以查明事實真
相，而採信告訴人偏頗之詞，不採上訴人之辯解，亦有未當等語。
惟查證據之取捨、證據證明力之判斷以及事實有無之認定，屬事實審法院之職權，茍
其取捨證據與判斷證據證明力，並不違背經驗法則及論理法則，即不容任意指為違背
法令，而執為第三審適法之上訴理由。本件原審認定上訴人有原判決事實欄所載之殺
人未遂犯行，係以該事實已據告訴人李俊謀指訴甚詳，並經目擊證人李連嶠於第一審
偵、審中結證屬實，且有告訴人之受傷診斷證明書及查扣之武士刀一支、不具殺傷力
之改造貝瑞塔玩具手槍一支與改造之子彈一顆、現場相片等可資佐證。上訴人雖否認
持武士刀砍告訴人，辯稱：伊僅空手打告訴人，攜帶武士刀係為恐嚇告訴人，並無殺
人犯意云云。惟查上訴人係持武士刀往告訴人頭部，自上而下砍殺，經告訴人以左手
擋開，致左手中指掌面近節裂傷等情，已據告訴人指述明確，該左手之傷顯非拐杖鎖
、棒球棍所打傷，足見上訴人所辯為不足採。按頭部係人之要害，以扣案之武士刀朝
告訴人之頭部猛砍，足見其有殺人之犯意與行為，雖告訴人經他人緊急送醫後始免於
死，上訴人仍應負殺人未遂罪責等證據，予以綜合判斷，認上訴人上開所為，成立刑
法第二百七十一條第二項、第一項之殺人未遂罪，於法定刑內量處其刑，已詳其所
憑證據及認定之理由。並指駁、說明上訴人否認有殺人犯意，所辯為卸責之詞，為不
足取；上訴人請求傳訊告訴人之伯父，以證明當時上訴人只與告訴人發生拉扯而已云
云，但本件事證已極明確，無再傳訊之必要。所為論斷均有卷存證據資料可資覆按。
查上訴人雖指摘原判決不當，然查上訴人確有持武士刀砍告訴人之頭部，因告訴人以
左手抵擋致左手中指掌面近節裂傷，原判決已說明其所憑之證據與理由，上訴人於原
審雖請求傳訊告訴人之伯父，但因事證明確，無傳喚之必要，原判決亦已說明其理由
，上訴意旨就原審認事、採證職權之行使，以及原判決已說明之事項，任意指摘為違
法，重為事實之爭執，顯非適法之上訴理由，衡以前開說明，此部分之上訴為違背法
律上之程式，應予駁回。
二違反槍砲彈藥刀械管制條例部分：
按刑事訴訟法第三百七十六條所列各罪之案件，經第二審判決者，不得上訴於第三審
法院，法有明文。本件上訴人所犯槍砲彈藥刀械管制條例第十五條第一、三款之罪部
分，核屬刑事訴訟法第三百七十六條第一款之案件，依首開說明，既經第二審判決，
自不得上訴於第三審法院。縱此部分與殺人未遂部分有方法結果之牽連關係，為裁判
上一罪，但殺人未遂部分之上訴為不合法，本院應從程序上予以駁回，而無從為實體
上判決，對於輕罪部分之此部分，亦無從適用審判不可分原則，為實體上審判，上訴
人竟復提起上訴，顯為法所不許，應予駁回。
據上論結，應依刑事訴訟法第三百九十五條前段，判決如主文。
中      華      民      國    九十二    年      九      月      十      日
                              最高法院刑事第七庭
                                  審判長法官  張  信  雄
                                        法官  賴  忠  星
                                        法官  張  清  埤
                                        法官  呂  永  福
                                        法官  林  永  茂
      右正本證明與原本無異
                                              書  記  官
中      華      民      國    九十二    年      九      月     十八     日


司法院資訊處製作；財團法人民間司法改革基金會備份。
